【裁判字號】    99,親,22
【裁判日期】    990519
【裁判案由】    確認親子關係
【裁判全文】
臺灣彰化地方法院民事判決                99年度親字第22號
原      告  乙○○原名：胡癸.
            丙○○原名：胡庭.
被      告  甲○○
上列當事人間確認親子關係事件，本院於民國99年5月5日言詞辯
論終結，判決如下：
    主      文
確認原告與被告之父紀春生間之親子關係存在。
訴訟費用由被告負擔。
    事實及理由
壹、本件原告丙○○經合法通知，未於言詞辯論期日到場，核無
    民事訴訟法第386條所列各款情形，爰依被告之聲請，由其
    一造辯論而為判決。
貳、原告起訴主張略以：
  一、查原告等之母張秀鳳與訴外人胡秋明於民國63年4月20日
      結婚，惟原告之母張秀鳳於婚後不久即與訴外人分居，期
      間另結識原告之生父紀春生（已於80年9月12日死亡），
      並生下原告乙○○(75年12月25日生)、丙○○(78年11月
      22日生)二人，但因出生在張秀鳳與被告婚姻關係存續中
      ，故原告等依法仍推定為訴外人胡秋明之婚生子女，嗣後
      原告之母張秀鳳於82年2月16日與訴外人胡秋明離婚，因
      原告二人與胡秋明確無親子關係存在，原告二人乃以訴外
      人胡秋明為被告，提起否認子女之訴，經臺灣士林地方法
      院以98年度親字第2號受理，在上開法院審理中，因原告
      二人之父紀春生早於80年間死亡，致無法為親子血緣鑑定
      ，但原告等與已故紀春生之兄弟姊妹即紀秋生、楊紀春鳳
      、紀瀤沄等人經法務部調查局進行親子血緣鑑定結果為：
      「依據遺傳法則，胡癸蓉、胡庭韋之各項DNA型別與張秀
      鳳之各項相對應型別均無矛盾，經計算CPI值分別為1.310
      x100000、5.025x10000以上，研判張秀鳳極可能（機率
      99.99％以上）為胡癸蓉、胡庭韋之生母。」、「受驗人
      之DNA STR式系統經計算胡癸蓉、胡庭韋二人與紀秋生累
      積姑叔姪關係指數CHSI值分別為15及358以上；與楊紀春
      鳳之累積姑叔姪關係指數CHSI值分別為7及116 以上；與
      紀瀤沄之累積姑叔姪關係指數CHSI值分別為146 及3,576
      以上。」、「依據遺傳法則，基於上述第二項鑑定結果，
      由胡癸蓉、胡庭韋與張秀鳳三者推測『胡癸蓉、胡庭韋二
      人生父』之X STR型別與基於紀秋生、楊紀春鳳與紀瀤沄
      三人為同父同母所生之原則下，推測『紀秋生、楊紀春鳳
      與紀瀤沄三人之生母』之X STR型別，推測『胡癸蓉與胡
      庭韋二人生父』與『紀秋生、楊紀春鳳與紀瀤沄三人』若
      為相同母親（即四者間為同母之手足關係）之XSTR型別，
      鑑定10型X STR型別有9型相符，經計算其此項XSTR累積關
      係指數為95.71以上。」、「綜合以上結果，研判胡癸蓉
      、胡庭韋與紀秋生、楊紀春鳳、紀瀤沄間有可能（機率99
      ％以上）存在姑叔姪血緣關係。」，有法務部調查局98年
      2月25日調科肆字第09800032050號鑑定書可稽，並經傳喚
      證人即原告之母張秀鳳到庭證稱：「（問：原告是否為你
      與被告所生）我們63年結婚，約68、69年時就分居了，因
      為我們常常吵架，被告也會打我，被告就離開我，我72年
      時有告被告不履行同居，在登報期間，被告有出現來告我
      ，所以後來到81年時才離婚。被告知道有這2個小孩，當
      初離婚時因為不懂，所以沒有把這件事情寫上去。兩個小
      孩確實不是跟被告所生。」故上開法院即以前開訴訟資料
      為判斷基礎，認定原告二人非訴外人胡秋明之婚生女，原
      告二人並於前開判決確定後，改從母姓為乙○○、丙○○
      ，換言之，依前開法務部調查局之鑑定結果，原告二人之
      生父應為被告之父紀春生，原告二人基於認祖歸宗之心，
      乃提起本訴。
  二、本件原告二人之父非訴外人胡秋明，而係被告之父紀春生
      ，而法律上親子關係，非依法院裁判，無從為消滅及創設
      ，今原告二人既依法消滅與訴外人胡秋明之親子關係，則
      非經由法院裁判，無從創設與被告之父（即原告二人生父
      ）紀春生之親子關係，依民事訴訟法第247條第1項規定，
      本件原告二人確有受確認判決之法律上利益，然本件紀春
      生已於80年間死亡，故原告二人只得以紀春生之子為被告
      ，請求確認原告二人與被告之父紀春生間之親子關係存在
      。又紀春生之前有跟原告母親同居住在一起，並扶養原告
      ，一直到其往生為止等語。並聲明：如主文所示。
參、被告則以：
    被告為紀春生與董美珠之獨生女，紀春生與董美珠並未結婚
    ，被告為70年次，平時與原告沒有聯絡，在紀春生死亡時，
    始知悉原告之存在。對於紀春生有扶養原告及原告之請求沒
    有意見。並聲明：請求依法裁判。
肆、得心證之理由：
  一、按確認法律關係之訴，非原告有即受確認判決之法律上利
      益者，不得提起之；確認證書真偽或為法律關係基礎事實
      存否之訴，亦同。前項確認法律關係基礎事實存否之訴，
      以原告不能提起他訴訟者為限，民事訴訟法第247條第1項
      、第2項分別定有明文。又按法律關係之存否不明確，致
      原告在私法上之地位有受侵害之危險，而此危險得以對於
      被告之確認判決除去之者，即得依民事訴訟法第247條之
      規定提起確認之訴。又父母子女關係是否存在，不惟影響
      雙方之身分，且有關於雙方因該身分而產生之法律關係亦
      將隨之而變動。查本件原告向本院提起確認原告與被告之
      父親子關係存在之訴，使兩造於私法上此不明確之身分關
      係，藉由確認判決得以明確，本院認為原告為本件之請求
      ，應予容許，且認原告有即受確認判決之法律上利益，合
      先敘明。
  二、原告主張原告等之母張秀鳳與訴外人胡秋明於63年4月20
      日結婚，惟原告之母張秀鳳於婚後不久即與訴外人胡秋明
      分居，期間另結識原告之生父紀春生（已於80年9月12日
      死亡），並生下原告乙○○(75年12月25日生)、丙○○
      (78年11月22日生)二人，但因出生在張秀鳳與被告婚姻關
      係存續中，故原告等依法仍推定為訴外人胡秋明之婚生子
      女。又紀春生原本與原告母親同居，並扶養原告二人至紀
      春生死亡時為止，嗣後原告之母張秀鳳於82年2月16日與
      訴外人胡秋明離婚，因原告二人與胡秋明確無親子關係存
      在，原告二人乃以訴外人胡秋明為被告，提起否認子女之
      訴，經臺灣士林地方法院以98年度親字第2號受理，在上
      開法院審理中，因原告二人之父紀春生早於80年間死亡，
      致無法為親子血緣鑑定，但原告等與已故紀春生之兄弟姊
      妹即紀秋生、楊紀春鳳、紀瀤沄等人經法務部調查局進行
      親子血緣鑑定結果為研判胡癸蓉、胡庭韋與紀秋生、楊紀
      春鳳、紀瀤沄間有可能（機率99％以上）存在姑叔姪血緣
      關係等情，業據原告提出戶籍謄本、台灣士林地方法院98
      年度親字第2號判決影本、確定證明書為證，而原告二人
      已經台灣士林地方法院判決確定非胡秋明之婚生女乙節，
      亦經本院依職權調閱台灣士林地方法院98年度親字第2號
      否認生父案卷，經核無訛，另經證人即原告之母親張秀鳳
      到庭證稱:「(問：原告乙○○、丙○○是否你與紀春生所
      生？)是的，當時我與紀春生同居沒有結婚，我當時在台
      北市○○區○○街97巷25號同居，我們同居很多年，小孩
      75年生的，我們大約72年就在一起，一直到他死亡。(問
      ：紀春生當時有無家室？)沒有。...(問：72年到80年這
      段期間跟你一起住？)是的，小孩也是我們一起養的。」
      等語，復為被告所不爭執，堪認原告之主張為真實。
  三、按非婚生子女經生父認領者，視為婚生子女，其經生父撫
      育者，視為認領，民法第1065條第1項定有明文。查本件
      原告之生母張秀鳳與被告之父紀春生間並未結婚，故原告
      原屬被告之父紀春生之非婚生子女，又原告二人自小既由
      被告之父紀春生扶養，足見被告之父紀春生有撫育原告二
      人之事實，視同認領，原告二人即可視為被告之父紀春生
      之婚生子女。從而，原告起訴請求確認與被告之父紀春生
      間親子關係存在，洵屬正當，應予准許。
伍、訴訟費用負擔之依據：民事訴訟法第78條。
中    華    民    國    99    年    5    月    19    日
                家事法庭      法  官  詹秀錦
以上正本係照原本作成。
如不服本判決，應於判決送達後20日之不變期間內，向本院提出
上訴狀。
                              書記官  顧嘉文
中    華    民    國    99    年    5    月    19    日

司法院資訊處製作；財團法人民間司法改革基金會備份。
